高雄高等行政法院裁定
　　　　　　　　　　　　　　　　　　 95年度訴字第00757號
原　　　告　高雄市政府
代　表　人　甲○　○○
訴訟代理人　林瑩蓉　律師
複代理人　　王正嘉　律師
被　　　告　福崗汽車修理廠有限公司
代　表　人　乙○○
上列當事人間因返還公法上不當得利事件，原告提起行政訴訟。
本院裁定如下：
    主  文
原告之訴駁回。
訴訟費用由原告負擔。
    理  由
一、按「原告之訴，有左列各款情形之一者，行政法院應以裁定
    駁回之。但其情形可以補正者，審判長應定期間先命補正：
    ．．．四、原告或被告未由合法之法定代理人、代表人或管
    理人為訴訟行為者。．．．」行政訴訟法第107條第1項第4
    款定有明文。故在對公司之訴訟，倘未表明合法之代表人，
    ，應由審判長定期命其補正，若逾期未為補正，則應以裁定
    駁回之，自無從進行實體裁判。
二、本件坐落高雄市○○區○○段279號土地及其地上建物即門
    牌號碼高雄市鼓山區○○○路1698號（以下簡稱系爭土地及
    建物）原為被告所有。被告於民國（下同）81年2月25日將
    系爭土地及建物設定最高限額抵押權新台幣（下同）1億元
    之第一順位抵押權予訴外人台灣土地銀行，作為向該銀行借
    款5千萬元之擔保，此外，被告另積欠該銀行票據債務2千萬
    元本息，亦為上開抵押權效力所及。嗣原告辦理高雄市第44
    期重劃區○○段279段市地重劃，因而拆除系爭建物，應給
    付地上改良物補償費15,597,263元（下稱系爭補償費），依
    民法第881條規定，該補償費應由抵押權人台灣土地銀行優
    先受償，惟原告卻未通知台灣土地銀行領取，卻准由訴外人
    乙○○持其本人及「福山汽車修理廠有限公司」之印章，於
    86年8月5日領取上開補償費。台灣土地銀行遂提起民事訴訟
    請求原告給付系爭補償費，經台灣高雄地方法院（下稱高雄
    地院）89年度重訴字第918號及台灣高等法院高雄分院（下
    稱高雄高分院）92年度重上更(一)字第8號判決原告應給付台
    灣土地銀行15,597,263元及其法定利息確定；原告乃據以於
    94年7月21日給付本息共計19,703,714元予台灣土地銀行。
    為此，原告乃本於公法上不當得利法律關係提起本件給付訴
    訟請求被告應給付原告15,597,263元及自86年8月6日起至清
    償日止按年息5%計算之利息等情，有上開民事判決書、土地
    改良物查估補償清冊、被告之地政處94年7月19日高市地政
    六字第0940010253號函等附卷可稽，洵堪認定。
三、按起訴狀應記載當事人，當事人為法人者，並應記載代表人
    ，表明其係代表法人為訴訟行為之旨，為行政訴訟法第57條
    、第105條所明定。蓋公司為法人，雖有權利能力及行為能
    力，惟其為達一定之目的事務，仍需由公司之代表人代表公
    司為一切行為，方對公司發生效力。本件原告對被告福崗汽
    車修理廠有限公司提起行政訴訟，原於起訴狀表明被告之代
    表人為黃進興，惟按「公司董事如未經改選，縱經人以偽造
    文書之方法申請為董事長之變更登記，獲主管機關准許，登
    載於登記簿上，仍難謂變更登記後之人為該公司之董事長，
    而有代表該公司之權限。」最高法院86年台上字第1958號判
    決意旨可資參照。又「公司之設立或其他登記事項有偽造、
    變造文書，經裁判確定後，由檢察機關通知中央主管機關撤
    銷或廢止其登記。」則為公司法第9條第4項所明定。經查，
    訴外人乙○○明知訴外人劉勃（原名劉清輝）、吳藤吉將
    本人之國民身分證、印章交付予其，係為辦理車輛保險之事
    宜，竟於85年5月11日，在未召開股東會，亦未獲黃進興、
    劉勃、吳藤吉同意授權之情況下，盜用訴外人劉勃、吳
    藤吉之印章，偽刻黃進興之印章，另使用偽刻之林岳峰印章
    ，製作：「．．．二、同意改推黃進興、劉清輝、周成煌為
    董事，黃進興為董事長，對外代表公司。」等內容不實之股
    東同意書，復於85年5月15日，持之向主管機關高雄市政府
    建設局辦理公司變更登記，使不知情之承辦人員將該不實事
    項登載於公司之變更登記事項卡上，涉犯偽造文書罪嫌，案
    經高雄地院檢察署提起公訴，經高雄地院刑事簡易判決判處
    有期徒刑肆月，如易科罰金，以參佰元折算壹日確定在案，
    此有高雄地院檢察署檢察官94年度偵字第2397 9號聲請簡易
    判決處刑書、高雄地院95年度簡字第2454號刑事簡易判決書
    、台灣高等法院被告全國前案紀錄表附卷可稽，復經本院調
    取上開刑事案卷核閱屬實。揆諸前開說明，福崗汽車修理廠
    有限公司之董事長雖登記為黃進興，惟該公司既未經改選，
    縱經訴外人乙○○以偽造文書之方法申請將黃進興登記為董
    事長之變更登記，獲主管機關准許，登載於登記簿上，仍難
    謂變更登記後之黃進興為該公司之董事長。從而，即不應認
    黃進興為福崗汽車修理廠有限公司之代表人，原告逕列黃進
    興為代表人，代表被告為本件行政訴訟，於法即有未合。嗣
    經本院裁定命原告補正被告之代表人，原告則補正乙○○為
    被告之代表人，有原告之行政訴訟陳報狀附卷可稽。
四、惟查，被告自設立以來，歷經多次名稱及股東之變更登記如
    下：(一)65年10月6日：公司名稱「福山汽車修理廠有限公司
    」，登記執行業務股東乙○○，股東吳李金蓮。(二)71年4月
    21日：公司名稱「福山汽車修理廠有限公司」，董事乙○○
    ，股東吳李金蓮、吳明正、吳美珊、吳永祥。(三)78年3月17
    日：公司名稱「福山汽車修理廠有限公司」，董事乙○○，
    股東吳李金蓮、吳明正、吳美珊、吳永祥、吳奉竹。(三)79年
    12月11日：公司名稱「福山汽車修理廠有限公司」，董事乙
    ○○，股東吳李金蓮、吳明正、吳美珊、吳永祥。(四)82年1
    月6日：公司名稱「福山汽車修理廠有限公司」，董事乙○
    ○，股東辛○○、吳明正、吳美珊、吳永祥。(五)84年1月13
    日：變更公司名稱為「福崗汽車修理廠有限公司」，董事乙
    ○○，股東林燕聰、吳明正、吳美珊、吳永祥。(六)84年6月2
    1日：公司名稱「福崗汽車修理廠有限公司」，董事葉成發
    ，股東丁○○、戊○○、己○○、庚○○。(七)84年7月21日
    ：公司名稱、董事及股東均同84年6月21日之公司登記，僅
    變更所營事業。(八)85年5月15日：公司名稱「福崗汽車修理
    廠有限公司」，董事長黃進興，董事劉清輝、丙○○，股東
    林燕聰、吳藤吉，此有本院依職權調取之公司變更登記事項
    資料附卷可稽。而被告歷次登記之股東，除85年5月15日有
    關董事長黃進興及董事林燕聰、吳藤吉、劉勃（原名劉清
    輝）等之股東登記業經高雄地院95年度簡字第2454號判決確
    定係屬乙○○偽造者外，其餘之股東登記，則並未認係偽造
    ；另關於84年6月21日及84年7月21日登記之公司董事葉成發
    、股東丁○○、戊○○、己○○及庚○○部分，則確經各該
    人等同意擔任等情，業據證人丁○○於高雄地院94年度偵字
    第23979號偵查中證述：「有，我把我跟我太太戊○○及爸
    爸葉成發名字加入股東，當初我跟乙○○合夥要開計程車瓦
    斯店，他說登記要名字，所以就用我爸爸的名字當董事。．
    ．．（問：是否同意乙○○用你們的印章？）同意。」及證
    人己○○於同案中證稱：「（問：你擔任福崗修理廠之股東
    ？）有。」等語甚詳，復經乙○○本人於其被訴之高雄地院
    95年度簡字第2454號審理時陳稱：「辛○○是公司的股東，
    他是公司經理，但是他有答應擔任名義股東，可能是後來公
    司出現問題，他不願再擔任名義股東，．．．84年6月15日
    變更登記（登記日期84年6 月21日）承受股份之人有同意擔
    任股東，84年7月19日聲請變更登記時有問過葉成發等人之
    意見。」等語甚詳，有各該筆錄、起訴書及判決書附於本院
    調取之上開刑事案卷可憑，而此復經高雄地院95年度簡字第
    2454號判決同此認定。是證人丁○○及戊○○嗣於本院審理
    時翻異前詞證稱其等並未同意擔任被告公司股東云云，即非
    可採。則綜上各情觀之，顯見乙○○自84年6月21日以後即
    非被告公司之股東，洵堪認定。因此，乙○○嗣以其本人及
    「福山汽車修理廠有限公司」之印章向原告領取系爭補償費
    支票，並藉由「福山汽車修理廠有限公司」之存摺兌現該支
    票，能否謂係「福崗汽車修理廠有限公司」之行為？或者係
    乙○○個人之盜領行為？即值探究。惟無論如何，乙○○於
    86 年8月5日領取系爭補償費迄原告提本件訴訟為止，其均
    非「福崗汽車修理廠有限公司」之董事或股東，殆無疑義。
    然經本院審判長於96年2月8日裁定命原告於裁定送達10日內
    補正被告之代表人，該份裁定於96年2月12日送達原告，有
    送達證書附卷可稽；惟原告卻補正乙○○為被告公司之代表
    人，此有原告96年2月16日陳報狀附卷可憑，然而，乙○○
    既非被告公司之董事或股東，即不能代表被告公司為訴訟行
    為。原告主張其發放系爭補償款之對象係被告，且乙○○自
    承其為公司之實際負責人，故乙○○應係被告公司之代表人
    ，有權為被告公司為本件訴訟行為云云，並非可採。則原告
    逕列乙○○為被告之代表人對之為訴訟行為，於法即有未合
    。是難認原告已在法定期間內完成補正，揆諸首揭規定，原
    告之起訴即屬於法不合，應予駁回。
五、本件原告之訴為不合法，依行政訴訟法第107條第1項第4款
    、第104條、民事訴訟法第95條、第78條，裁定如主文。
中　　華　　民　　國　　96　　年　 　8　　月　 14  　 日
                  第二庭審判長法  官　 江幸垠
                              法  官　 許麗華
                              法  官　 簡慧娟
以上正本係照原本作成。
如不服本裁定，應於裁定送達後10日內以書狀敘明理由，經本院
向最高行政法院提出抗告（須按對造人數附具繕本）。
中　　華　　民　　國　　96　　年　 　8　　月　 14  　 日
　　　　　　　　　　　　　　　書記官   楊曜嘉
